【裁判字號】    98,易,400
【裁判日期】    980430
【裁判案由】    毒品危害防制條例
【裁判全文】
臺灣臺北地方法院刑事判決               98年度易字第400號
公  訴  人  臺灣臺北地方法院檢察署檢察官
被      告  甲○○
上列被告因違反毒品危害防制條例案件，經檢察官提起公訴（97
年度毒偵字第2350號），本院判決如下：
    主  文
甲○○施用第二級毒品，累犯，處有期徒刑月，如易科罰金，
以新臺幣壹仟元折算壹日。扣案之吸食器壹組及玻璃球貳只均沒
收。
    事  實
一、甲○○有竊盜、麻藥、毒品等多項前科，其中於民國八十八
    年間因施用第二級毒品案件，經臺灣士林地方法院（下稱士
    林地院）以八十九年度毒聲字第八０號裁定送觀察、勒戒後
    ，認無繼續施用毒品之傾向，於八十九年三月三十一日釋放
    後，由臺灣士林地方法院檢察署檢察官於同日以八十八年度
    毒偵字第八八八號為不起訴處分確定。復於八十九年間因施
    用第二級毒品案件，經士林地院以九十年度毒聲字第三四一
    號裁定送觀察、勒戒後，認有繼續施用毒品之傾向，經該院
    以九十年度毒聲字第九０六號裁定令入戒治處所施以強制戒
    治，並以九十年度易字第六五七號判處有期徒刑五月確定。
    嗣強制戒治成效經評定為合格，而無繼續戒治之必要，經該
    院以九十一年度毒聲字第六六號裁定停止戒治，所餘戒治期
    間付保護管束，於九十一年二月二十七日停止戒治（同年七
    月四日保護管束期滿，未經撤銷停止戒治，視為強制戒治執
    行完畢），再經送監執行前開有期徒刑，於九十三年四月十
    三日執行完畢。猶不知悔改，竟又基於施用第二級毒品之犯
    意，於九十七年七月六日晚間九時許，在臺北市○○街一六
    ０巷一號三０七室住處，以第二級毒品甲基安非他命置入玻
    璃球內點火燻烤後，將所產生之煙霧經由吸食器吸入體內之
    方式，施用第二級毒品甲基安非他命一次。嗣於同年月八日
    下午六時二十分許在上址為警查獲，並扣得其所有供其施用
    甲基安非他命所用之吸食器一組及玻璃球二只。
二、案經臺北市政府警察局萬華分局報請臺灣臺北地方法院檢察
    署檢察官偵查起訴。
    理  由
一、前揭事實，業據被告甲○○於本院審理時坦承不諱，且被告
    於前揭時、地為警查獲所採集之尿液經送鑑定結果，呈甲基
    安非他命陽性反應，此有臺灣尖端先進生技醫藥股份有限公
    司濫用藥物檢驗報告附卷可稽，並有吸食器一組、玻璃球二
    只扣案可資佐證。再按施用第一、二級毒品為犯罪行為，毒
    品危害防制條例第十條定有處罰明文。故施用第一、二級毒
    品者，依前揭規定本應科以刑罰。惟基於刑事政策，對合於
    一定條件之施用者，則依同條例第二十條、第二十三條之規
    定，施以觀察、勒戒及強制戒治之保安處分。又毒品危害防
    制條例於九十二年七月九日修正公布，自九十三年一月九日
    施行，其中第二十條、第二十三條將施用毒品之刑事處遇程
    序，區分為「初犯」及「五年內再犯」、「五年後再犯」。
    依其立法理由之說明：「初犯」，經觀察、勒戒或強制戒治
    後，應為不起訴處分或不付審理之裁定；經觀察、勒戒或強
    制戒治執行完畢釋放後，「五年內再犯」者，因其再犯率甚
    高，原實施之觀察、勒戒及強制戒治既已無法收其實效，爰
    依法追訴或裁定交付審理。至於經觀察、勒戒或強制戒治執
    行完畢釋放後，「五年後再犯」者，前所實施之觀察、勒戒
    或強制戒治已足以遮斷其施用毒品之毒癮，為期自新及協助
    其斷除毒癮，仍適用「初犯」規定，先經觀察、勒戒或強制
    戒治之程序。從而依修正後之規定，僅限於「初犯」及「五
    年後再犯」二種情形，始應先經觀察、勒戒或強制戒治程序
    。倘被告於五年內已再犯，經依法追訴處罰，縱其第三次（
    或第三次以上）再度施用毒品之時間，在初犯經觀察、勒戒
    或強制戒治執行完畢釋放五年以後，已不合於「五年後再犯
    」之規定，且因已於「五年內再犯」，顯見其再犯率甚高，
    原實施觀察、勒戒或強制戒治，已無法收其實效，即應依該
    條例第十條處罰（最高法院九十七年度第五次刑事庭會議決
    議參照）。本案被告前於八十八年間因施用第二級毒品案件
    ，經士林地院以八十九年度毒聲字第八０號裁定送觀察、勒
    戒後，認無繼續施用毒品之傾向，於八十九年三月三十一日
    釋放後，由臺灣士林地方法院檢察署檢察官於同日以八十八
    年度毒偵字第八八八號為不起訴處分確定；詎其竟於觀察、
    勒戒執行完畢釋放後，五年內之八十九年間再因施用第二級
    毒品案件，經士林地院以九十年度毒聲字第三四一號裁定送
    觀察、勒戒後，認有繼續施用毒品之傾向，經該院以九十年
    度毒聲字第九０六號裁定令入戒治處所施以強制戒治，並以
    九十年度易字第六五七號判處有期徒刑五月確定；嗣強制戒
    治成效經評定為合格，而無繼續戒治之必要，經該院以九十
    一年度毒聲字第六六號裁定停止戒治，所餘戒治期間付保護
    管束，於九十一年二月二十七日停止戒治，同年七月四日保
    護管束期滿，未經撤銷停止戒治，視為強制戒治執行完畢，
    此有卷附臺灣高等法院被告前案紀錄表可按；茲被告於觀察
    、勒戒執行完畢釋放後五年內已再犯，經依法追訴處罰，縱
    其第三次即本案再度施用毒品之時間，在初犯經觀察、勒戒
    執行完畢釋放五年以後，然依前開說明，已不合於「五年後
    再犯」之規定，自無適用毒品危害防制條例第二十條實施觀
    察、勒戒或強制戒治之餘地（臺灣高等法院九十七年度毒抗
    字第五七一號裁定意旨參照）。綜上所述，本件事證明確，
    被告施用甲基安非他命犯行洵堪認定，應予依法論科。
二、核被告所為，係犯毒品危害防制條例第十條第二項之施用第
    二級毒品罪。其持有第二級毒品之低度行為，應為施用第二
    級毒品之高度行為所吸收，不另論罪。再查被告前於八十九
    年間因施用第二級毒品案件，經士林地院以九十年度易字第
    六五七號判處有期徒刑五月確定，於九十三年四月十三日執
    行完畢，此有卷附臺灣高等法院被告前案紀錄表可按，其於
    五年以內故意再犯有期徒刑以上之罪，為累犯，依刑法第四
    十七條第一項規定，加重其刑。爰審酌被告有如前揭事實欄
    所示之多項前科，素行不良，正值壯年，不思正途，屢屢再
    犯施用毒品之罪，顯未因前所受觀察、勒戒、強制戒治及有
    期徒刑之執行而矯正其行，然本案施用毒品時間，距其前次
    施用毒品時間（即八十九年間）已達約八年之久，且施用毒
    品僅係戕害自身健康，對他人並不生重大危害，暨犯後坦承
    犯行，尚知悔悟，態度良好等一切情狀，量處如主文所示之
    刑，並諭知易科罰金之折算標準。扣案之吸食器一組及玻璃
    球二只，係屬被告所有、供其施用甲基安非他命所用之物，
    業據被告供明在卷，爰依刑法第三十八條第一項第二款規定
    沒收之。
據上論斷，應依刑事訴訟法第二百九十九條第一項前段，毒品危
害防制條例第十條第二項，刑法第十一條前段、第四十七條第一
項、第四十一條第一項前段、第三十八條第一項第二款，判決如
主文。
本案經檢察官柯木聯到庭執行職務
中    華    民    國    98    年    4     月    30    日
                  刑事第八庭法  官  陳芃宇
以上正本證明與原本無異。
如不服本判決應於收受送達後10日內向本院提出上訴書狀，並應
敘述具體理由；其未敘述上訴理由者，應於上訴期間屆滿後20日
內向本院補提理由書（均須按他造當事人之人數附繕本）「切勿
逕送上級法院」。
                            書記官  徐鶯尹
中    華    民    國    98    年    4     月    30    日
附錄本案論罪科刑法條全文：
毒品危害防制條例第10條
施用第1級毒品者，處6月以上5年以下有期徒刑。
施用第2級毒品者，處3年以下有期徒刑。


司法院資訊處製作；財團法人民間司法改革基金會備份。
